臺灣高雄地方法院民事裁定
111年度簡上字第359號
上  訴  人  蔡隆拴  


被 上訴 人  康曜生活多媒體百貨企業有限公司（原名康曜生活
            服務企業有限公司）  

法定代理人  鄭登鴻  
訴訟代理人  謝勝合律師
複 代理 人  岳忠樺律師
上列當事人間請求遷讓房屋等事件，上訴人對於民國111年8月16
日本院高雄簡易庭111年度雄簡更一字第1號第一審簡易判決提起
上訴，本院裁定如下：
    主  文
本件訴訟標的價額核定為新臺幣參拾陸萬元，上訴人應於本裁定
送達後五日內，補繳第二審裁判費新臺幣貳仟柒佰玖拾元，逾期
不繳，即駁回上訴。被上訴人應於本裁定送達後五日內，補繳第
一審裁判費新臺幣貳仟捌佰陸拾元。
    理  由
一、上列當事人間請求遷讓房屋等事件，被上訴人於原審所提先
    位之訴，係聲明請求上訴人將第一審判決附圖所示之D10攤
    位（面積：7.27平方公尺，下稱系爭攤位）遷讓返還予被上
    訴人，並自民國108年3月27日起至返還系爭攤位之日止，按
    月給付被上訴人新臺幣（下同）3000元之相當於租金不當得
    利。備位之訴則聲明請求核定上訴人占用系爭攤位所坐落之
    高雄市○○區○○○段0000000地號土地，每月租金為3000元，並
    請求上訴人自108年3月27日起，於租賃關係存續期間，按月
    給付被上訴人3000元。　　
二、本件訴訟標的價額核定如下：
　㈠先位之訴：
　　按請求遷讓房屋等事件，訴訟標的之價額，應以房屋之價額
    為準，其附帶請求給付相當於租金之不當得利部分，則不併
    算其價額（最高法院95年度台上字第949 號裁定意旨參照）
    。被上訴人請求遷讓返還系爭攤位部分，應以系爭攤位於起
    訴時之交易價額，核定其訴訟標的價額。查系爭攤位事實上
    係在暫編高雄市○○區○○○段00000 ○號未保存登記建物（即系
    爭建物）範圍內，而系爭建物前於108年間經法務部行政執
    行署高雄分署拍賣時，曾經社團法人高雄市建築師公會鑑定
    其市價為225萬5300 元（見本院110年度簡抗字第3號卷第64
    頁），則系爭攤位所在之系爭建物起訴時之交易價額，即應
    據此認定為225萬5300 元，又按系爭攤位占用之面積為7.27
    平方公尺，暨系爭建物之總面積為382.25平方公尺（見本院
    108年度雄小字第2652號卷第96頁）比例計算結果，系爭攤
    位之交易價額應為4萬2893元（計算式：225萬5300 元÷382.
    25㎡×7.27.㎡＝4萬2893元，元以下四捨五入）。被上訴人附帶
    請求給付相當於租金之不當得利部分，依上開說明，不併算
    其價額。故本件先位之訴之訴訟標的應為4萬2893元。
  ㈡備位之訴：　　
　  按因定期給付或定期收益涉訟，以權利存續期間之收入總數
    為準，期間未確定時，應推定其存續期間。但其期間超過10
    年者，以10年計算，民事訴訟法第77條之10定有明文。被上
    訴人備位之訴請求核定每月租金為3000元，屬定期收益性質
    ，應以權利存續期間之租金總數，核定訴訟標的價額，而被
    上訴人主張之租賃關係並無確定之期間，依卷內資料亦無從
    推定存續期間，應依上開規定，以最長存續期間10年之租金
    總數，核算其訴訟標的價額為36萬元（計算式：3,000×12個
    月×10年＝36萬元）。又被上訴人請求上訴人按月給付上開同
    額租金部分，與請求核定租金部分所受客觀利益相同，屬訴
    訟標的競合，依民事訴訟法第77條之2第1項但書規定，毋庸
    併算其價額，是備位之訴之訴訟標的價額為36萬元。
　㈢被上訴人所提先、備位之訴，訴訟標的為互相競合關係，據
    民事訴訟法第77條之2 第1 項規定，應以其中較高之訴訟標
    的價額36萬元定本件訴訟標的價額。故本件訴訟標的價額為
    36萬元，應徵第一審裁判費3860元，扣除被上訴人已繳納第
    一審裁判費1000元，尚應補繳第一審裁判費2860元。
三、按訴之客觀預備合併，原告先位之訴勝訴，後位之訴未受裁
    判，經被告合法上訴時，後位之訴即生移審之效力，上訴審
    認先位之訴無理由時，應就後位之訴加以裁判（最高法院95
    年度台上字第1145號判決意旨參照）。又事件經第二審發回
    更審再行上訴者，依民事訴訟法第77條之16規定，固免徵第
    二審裁判費，惟發回更審後倘因訴之變更或追加，其變更或
    追加後訴訟標的之價額超過原訴訟標的之價額者，就其超過
    部分仍應補徵裁判費，此觀同法第77條之15第3項規定自明
    。本件訴訟標的價額為36萬元，第一審判決被上訴人先位之
    訴勝訴，備位之訴未受裁判，上訴人就其敗訴部分提起上訴
    ，備位之訴亦生移審效力，依民事訴訟法第77條之2 規定，
    上訴利益應以先、備位聲明中價額較高者定之。故上訴人之
    上訴利益應以較高之備位聲明價額即36萬元定之，據此應徵
    第二審裁判費5790元。又被上訴人係於更審發回後追加備位
    之訴，扣除上訴人於本次上訴繳納之第二審裁判費1,500元
    、更審前上訴人已繳納之第二審裁判費1500元，尚應補繳第
    二審裁判費2790元。
四、茲依民事訴訟法第436條之1第3項、第444條第1項規定，限
    上訴人於本裁定送達後5 日內，向本院補繳第二審裁判費27
    90元，逾期不繳，即駁回上訴。另限被上訴人於本裁定送達
    後5日內，向本院補繳第一審裁判費2860元，特此裁定。　
中　　華　　民　　國　　111 　年　　11　　月　　23　　日
                  民事第一庭  審判長法　官　蔣志宗
                                    法  官  韓靜宜
　　　　　　　　　　　　　　　　　　法  官  陳筱雯
以上正本係照原本作成。
本裁定不得抗告。　　　　　　　　　　　　　　　　　　
中　　華　　民　　國　　111 　年　　11　　月　　23　　日
　　　　　　　　　　　　　　　　　　書記官  張宸維